臺灣苗栗地方法院刑事判決　　　　　　　 93年度訴字第389號
公　訴　人　臺灣苗栗地方法院檢察署檢察官
被　　　告　乙○○
選任辯護人　陳淑芬律師
上列被告因誣告案件，經檢察官提起公訴（93年度偵字第2831號）
，本院判決如下：
    主  文
乙○○意圖他人受刑事處分，向該管公務員誣告，處有期徒刑壹
年。
    事  實
一、乙○○明知丙○○、甲○○二人，於民國（下同）91年7 月
    16日下午3 時40分許，在本院民事第七法庭，就本院91年度
    家護字第140 號鄒秀英聲請對乙○○核發民事通常保護令之
    案件為證人時，證述乙○○於91年6 月25日確有對鄒秀英實
    施家庭暴力行為之證言，係屬真實無偽，因懷恨在心，竟意
    圖使丙○○、甲○○二人受刑事處分，而於93年4 月20日上
    午9 時37分，向台灣苗栗地方法院檢察署內勤檢察官按鈴申
    告丙○○、甲○○二人，在上開案件中作偽證，因此誣告丙○○、甲○○二人涉犯偽證罪嫌。嗣經檢察官開庭調查後，
    認為丙○○、甲○○二人並無乙○○所誣指之偽證罪嫌，而
    於93年6 月29日以該署93年度偵字第2084號檢察官不起訴處
    分書，對丙○○、甲○○二人均為不起訴處分確定。
二、案經台灣苗栗地方法院檢察署檢察官簽分偵查起訴。
    理  由
一、訊據被告乙○○矢口否認有右揭犯行，辯稱：丙○○及甲○○說的話都不實在，伊才去按鈴申訴，伊是冤旺的云云。經
    查：
（一）丙○○及甲○○二人於91年7 月16日下午3 時40分許，在
      本院民事第七法庭，就本院91年度家護字第140 號鄒秀英
      聲請對乙○○核發民事通常保護令案件審理時，其中被害
      人即鄒秀英之胞兄丙○○證述：「（問：對於兩造婚姻關
      係是否瞭解？）結婚30幾年，從結婚到現在相對人（指乙○○）只要喝了酒就會對聲請人（指鄒秀英）打、罵，這
      一次91年6 月25日晚上8 點多最嚴重，當天晚上我下班回
      來，我媽媽在罵相對人，相對人來我家找聲請人，問聲請
      人有無回家，如果有，要給她死，當天我都沒有看到聲請
      人，只知道相對人平常都會打聲請人，這一次打得比較嚴
      重，還威脅說要縱火，讓鄰居不敢睡。」等語（參見本院
      91年度家護字第140 號民事卷影本第19頁）；另被害人即
      鄒秀英之鄰居甲○○亦證述：「當天是91年6 月25日，我
      到聲請人（指鄒秀英）的家裡，相對人（指乙○○）邀我
      弟弟喝酒，我阻止弟弟說要開車不能喝酒，相對人就不高
      興，拿煙灰缸要丟聲請人，我就過去阻止，我告訴他們夫
      妻沒有必要拿這個打架，後來我問相對人是否不高興我們
      來，相對人說不高興我們來，我們就出去在門口，有聽到
      聲請人在叫的聲音，我就趕快打電話叫聲請人的姊姊來，
      我們就在門口等，後來˙˙˙聲請人出來，我就看到聲請
      人的臉有被打到，我們就到警局報案。」等語（參見本院
      91年度家護字第140 號民事卷影本第19頁、第20頁）。核
      與鄒美英於當日庭訊時陳述：「之前相對人（指乙○○）
      喝酒後就會打我，最近一次是91年6 月25日晚上打我比較
      嚴重，是在家裡通霄鎮○○里○○路16巷24號打我的，當
      天是我的朋友甲○○來找我，後來相對人要找甲○○喝酒
      ，甲○○說要開車不能喝酒，後來朋友（指甲○○）離開
      後，相對人就拿酒潑我，就用拳頭打我的臉，後來我有去
      驗傷˙˙˙。」等語之情節大致相符（參見本院91年度家
      護字第140 號民事卷影本第17頁）。並有鄒秀英提出91年
      6 月25日驗傷診斷證明書影本1 紙在卷足憑（參見本院91
      年度家護字第140 號民事卷影本第25頁）。本院民事庭採
      信丙○○及甲○○二人之證詞，認為鄒秀英指控遭被告乙○○施以家庭暴力之事實相當明確，因而於91年7 月25日
      核發該案之民事通常保護令（參見本院91年度家護字第14
      0 號民事卷影本第27頁至第29頁）。丙○○及甲○○二人
      既係根據渠等親眼目睹下所為之陳述，並非憑空杜撰，自
      無被告乙○○所稱虛偽不實之情形存在。
（二）證人即甲○○之乾弟楊樹旺於93年6 月10日向檢察官證述
      ：「（問：91年6 月有無去過乙○○家？）有。」、「（
      問：當天有何事情發生？）當天乙○○找我喝酒，但我拒
      絕，我知道他當天心情不好，他把酒往桌上大力一拍，我
      嚇了一跳，之後他拿煙灰缸要丟他太太（指鄒秀英），我
      姊姊（指甲○○）說了他一下，他把煙灰缸放下，我姊姊
      說假如不歡迎我們，我們就走，然後我們就回家了，我們
      出來到他家路口，想說他們會吵得很嚴重，就叫我姊姊打
      電話給他姊姊，來勸和解，他姊姊叫我們不要走，在那裡
      等，後來他姊姊有打電話給鄒秀英，我們就在那裡等，之
      後我們看到鄒秀英時，她臉部都是傷，我們就載她到醫院
      。」等語明確（參見台灣苗栗地方法院檢察署93年度偵字
      第2084號偵查卷第13頁、第14頁）。另證人即丙○○之母
      鄒徐七妹亦於93年6 月10日向檢察官證述：「他們常吵架
      。」、「（問：是否曾吵架吵到妳家去？）有兩次。第一
      次時間很久了，我不記得，第二次是在去年時。」、「（
      問：情形為何？）有一次是在早上快到中午時到我家，另
      外更早的那一次是在晚上。」、「（問：有一次晚上到妳
      家的那一次情形如何？）那一次他們吵架後，我女兒回家
      ，他追到我家說要拿刀殺我女兒，當時丙○○有在家。」
      等語明確（參見台灣苗栗地方法院檢察署93年度偵字第20
      84號偵查卷第14頁）。從證人楊樹旺及鄒徐七妹之上開證
      詞以觀，顯見本案被害人丙○○、甲○○兩人於91年7 月
      16日下午3 時40分許，在本院民事第7 法庭所為之證詞，
      完全憑其二人記憶下所為據實陳述，並無任何匿飾增減，
      被告乙○○徒托空言，任意指摘丙○○及甲○○二人證詞
      之真實性，自難採信。
（三）辯護人雖為被告乙○○辯護稱：被告乙○○係因看不懂保
      護令內容的意思，才產生誤會云云乙節，然如前所述，丙○○及甲○○二人於91年7 月16日下午3 時40分許，在本
      院民事第7 法庭作證時，被告乙○○始終在場聽聞，本院
      民事庭法官亦當庭詢問被告乙○○，對於兩位證人之證詞
      有何意見時，被告乙○○當庭表示證人所言不實在，並於
      庭訊後當場簽名（參見本院91年度家護字第14 0號民事卷
      影本第20頁），足見被告乙○○已充分了解丙○○、甲○○二人證述之內容，否對其不利之證詞豈能當庭連忙加以
      否認？況被告乙○○在檢察官問及：收到保護令時，有無
      誤會丙○○、甲○○說的話不實在時，其回答檢察官稱：
      我不是誤會，他們說的話的確不實在等語（參見本院94年
      1 月13日審判筆錄第6 頁第8 行至第11行）。被告乙○○
      既無辯護人所稱「誤會」情形存在，顯然其辯護人上開辯
      護意旨即與事實不符，故被告乙○○向內勤檢察官按鈴申
      告丙○○、甲○○偽證時，絕非出於誤會或懷疑所致。
（四）綜上所述，被告乙○○明知丙○○、甲○○證述之內容句
      句屬實，竟意圖使丙○○、甲○○二人遭受偽證罪之刑事
      追訴，故意向檢察官提出偽證告訴，經檢察官偵辦後認為
      丙○○、甲○○並無被告乙○○所指之偽證犯行，而於93
      年6 月29日對丙○○、甲○○二人均為不起訴處分確定，
      有該署93年度偵字第2084號檢察官不起訴處分書在卷足憑
      （參見台灣苗栗地方法院檢察署93年度偵字第20 84 號偵
      查卷第19頁、第20頁）。被告乙○○既提出不丙○○、甲○○有偽證之證據，其所按鈴申告之內容又非出於誤會或
      懷疑，足見其有誣告之故意，至為灼明。是被告乙○○前
      開辯解，無非事後卸責之詞，不足採信。此外復有台灣苗
      栗地方法院檢察署刑事案件申告單1 紙在卷足資佐證，事
      證明確，被告乙○○誣告之犯行，洵堪認定，應依法論科
      。
二、核被告乙○○所為，係犯刑法第169 條第1 項之誣告罪。按
    誣告罪為侵害國家法益之罪，其以一狀誣告二人，仍為侵害
    一個國家法益，只犯一個誣告罪，並非想像競合犯，無刑法
    第55條從一重處斷之餘地（最高法院59年度台上字第3658號
    、77年度台上字第1547號、91年度台上字第927 號判決要旨
    參照）。本案被告乙○○在上開刑事案件申告單上同時誣告
    二人，揆諸最高法院上開判決要旨，應僅成立一個誣告罪。
    爰審酌被告乙○○對其妻實施家庭暴力後，不思悔悟，反遷
    怒證人，意圖以誣告之舉，使證人遭受刑事訴追，嚴重浪費
    國家司法資源，惡性非輕，及犯後未能坦白承認，猶飾詞狡
    辯，毫無悔意等一切情狀，本院並參酌檢察官之具體求刑，
    量處被告乙○○如主文所示之刑，以資懲儆。
據上論斷，應依刑事訴訟法第299 條第1 項前段，刑法第169 條
第1項，判決如主文。
本案經檢察官黃智勇到庭執行職務
中　　華　　民　　國　　94　　年　　1 　　月　　27　　日
                  刑事第二庭   審判長法 官  林 燦 都
                                     法 官  張 文 毓
                                     法　官 柳 章 峰
以上正本證明與原本無異。
如不服本判決應於送達後10日內向本院提出上訴狀（須附繕本）
。
中　　華　　民　　國　　94　　年　　1 　　月　　27　　日
                                 　　書記官 歐 明 秀
附錄本案論罪科刑法條全文
刑法第169條
意圖他人受刑事或懲戒處分，向該管公務員誣告者，處7 年以下
有期徒刑。
意圖他人受刑事或懲戒處分，而偽造、變造證據，或使用偽造、
變造之證據者，亦同。
